# 请教陈版，子公司超额亏损情况下合并报表中长投的处理

提问人：macgang 时间：2018-06-05 09:22:48
陈版，比如A公司是母公司，持有B公司80%的股权，C公司是少数股东-长投价值为 25 万，持有20%的股份，A公司的长投账面价值是100 万， 2017 年B公司亏损 300 万，B公司净资产是 125 万，也就是B公司的净资产成了125-300=-175，属于超额亏损的情况，A公司应该怎么处理这种超额亏损的情况？注会的教材做法就是将超额亏损计入长期应收款：A公司计入长期应收款=300 0.8-100=140万， C 公司计入长期应收款 =300 0.2-25=35；但是我看了一种做法，说是在合并报表中，对应超额亏损全额计入母公司的长投应收款中，对应《企业会计准则第 33 号——合并财务报表》--到底该怎么做？什么时候确定为超额亏损？

回答人：chenyiwei
《企业会计准则第 33 号——合并财务报表（ 2014 年修订）》第三十七条：子公司少数股东分担的当期亏损超过了少数股东在该子公司期初所有者权益中所享有的份额的，其余额仍应当冲减少数股东权益。 故本案例中本年度的亏损 300 万应分配给母公司股东 240万，少数股东 60 万，分别冲减归属于母公司的未分配利润和少数股东权益，即使这样会导致合并报表层面少数股东权益出现负数。

提问人：macgang 时间：2018-06-07 09:59:46
陈版，你的意思是在个别报表，长投可以出现负数，是吧？在合并报表层面，归属于母公司的净利润和少数股东权益都可以出现负数，是吧？

回答人：chenyiwei
个别报表层面长投是不能出现负数账面价值的。但合并报表层面少数股东权益和少数股东损益均可以出现负数。

提问人：macgang 时间：2018-06-11 16:07:20
陈版，在这个问题中，由于B公司超额亏损，在A公司的个别报表中长投账面为 0 ，同时计入长期应收款 140 万，C公司的个别报表中长投账面为 0 ，同时计入长期应收款 35 万；但是在合并报表层面是允许出现负数的，那么A和C公司的长投就会出现负数，这样个别报表的处理和合并报表就会出现冲突，如何解决？

回答人：chenyiwei
合并抵销中解决，将子公司的超额亏损按比例分配给少数股东和母公司股东。

提问人：macgang 时间：2018-06-12 09:35:40
谢谢陈版的回复哈，还有个问题，就是如果甲公司拥有乙公司100%的控制权同时拥有丙公司100%的控制权，乙公司和丙公司分别拥有丁公司40%和30%的控制权，那么对于丁公司而言，甲公司需要在甲公司的层面做合并报表吗？需要是吧？同时乙公司和丙公司在个别报表已经对丁公司的投资收益做了调整，那么甲公司在编制合并报表时，需要乙公司和丙公司在合并报表的个别报表底稿中将自己做的对丁公司的投资收益抵销，甲公司再按照70%的投资比例对丁公司的投资收益做调整， 是嘛？谢谢陈版

回答人：chenyiwei
甲公司应合并丁，具体的合并抵销方法看个人习惯。

提问人：macgang 时间：2018-06-13 09:57:08
谢谢陈版，再请教一个问题，比如甲公司从外部购入一个子公司A公司的股份，持股30%，合并日，有项固定资产的公允价值为2400 ，账面价值为 1800 ，使用年限为 10 年，所得税为25%，固定资产公允价值与账面价值的差额应调整增加的折旧额=（2400-1800 ）/10=60 ，A公司当年实现的净利润为500--- 请问陈版，在现实工作中，是不是需要考虑所得税？在甲公司的个别报表中，做的投资收益=（500-60）*30%*75%，对不对？

回答人：chenyiwei
实务中考虑所得税较少，但要考虑更合理。因为分回的利润原本就是税后的。权益法确认投资收益也是依据被投资方的税后收益。

提问人：macgang 时间：2018-06-15 15:02:23
谢谢陈版的回复，再请教一个问题，P公司持有甲公司60%的股份，12.1.1P和甲公司、A公司（集团外公司）成立乙公司，分别持有60%和30%、10%的股份，13.1.1甲公司购入P公司持有的60%的股份，也就是甲公司共持有乙公司90%的股份， 12 年乙公司实现的净利润是 100 万，在13.1.1合并日，在合并报表中，甲公司应该先将 12 年实现的投资收益100*0.3=30万冲去，借：期初未分配利润 30贷：长投 30 ，视同从12.1.1日即持有P公司90%的股份 -- 陈版，是不是？在合并报表，做借：长投 90 贷：期初未分配利润90 --对不对？

回答人：chenyiwei
视同从12.1.1日即持有P公司90%的股份，按同一控制下合并处理。

提问人：macgang 时间：2018-06-17 20:43:31
谢谢陈版的回复，节日快乐。再请教一个问题，第一个问题：在上面这个题目中，在13.1.1日，P公司出售60%的股权给自己的子公司A公司，如果产生投资收益的话，在P公司编制合并报表时，需要将投资收益冲去吗？第二个问题：在12.1.1-13.1.1之间，假如乙公司分配给P公司的股利是 50 万，在P公司的合并报表中，已经冲去计入投资收益的该部分股利，在13.1.1之后，P公司的个别报表仍然有分配股利产生的投资收益 50 万，P公司在以后编制合并报表时，如何处理？

回答人：chenyiwei
1 、需要抵销。 2 、P的个别报表在13.1.1之后仍会有当初该笔股利分配形成的留存收益，应持续抵销处理，是以前抵销投资收益的延续。

提问人：macgang 时间：2018-06-18 11:08:30
谢谢陈版的回复，再请教一个问题，第一个问题：由于在13.1.1日，P公司出售60%的股权给自己的子公司A公司，A公司持股到达90%，A公司在13.1.1合并日的合并报表中需要做12.1.1-13.1.1之间乙公司实现的净利润100*90%=90万的投资收益的分录，视同从12.1.1即持有90%的股份，是吧？

回答人：chenyiwei
是。

提问人：macgang 时间：2018-06-18 15:49:19
谢谢陈版的回复，再请教一个问题，比如在不丧失控制权的情况下部分处置对子公司长期股权投资，这个题目：甲公司于20×7年 2 月2 日取得乙公司80%的股权，成本为8 600万元，购买日乙公司可辨认净资产公允价值总额为9 800万元。假定该项合并为非同一控制下企业合并，且按照税法规定该项合并为应税合并。20×9年 1 月 2 日，甲公司将其持有的对乙公司长期股权投资其中的25%对外出售，取得价款2 600万元。出售投资当日，乙公司自甲公司取得其80%股权之日持续计算的应当纳入甲公司合并财务报表的可辨认净资产总额为12 000万元。该项交易后，甲公司仍能够控制乙公司的财务和生产经营决策 --- 个别报表确认的投资收益：2600-8600 1/4=450 万， -- 合并报表确认的资本公积 =2600-12000 0.8*1/4=200万，请问陈版，对这个业务，合并报表的分录怎么写？

回答人：chenyiwei
应注意分析这两个金额之间的差额是否均为购买日后乙公司的净利润、其他综合收益等权益变动导致，依据权益变动的具体原因，在合并抵销分录中相应调整年初未分配利润、其他综合收益等项目。

提问人：macgang 时间：2018-06-20 15:58:11
谢谢陈版的回复，再请教一个问题，上面这个问题中，个别报表出售少数股权时，在个别报表确认了投资收益 450 万，需要在合并报表中抵销吗？也就是合并报表不确认投资收益，对不对？

回答人：chenyiwei
是。合并报表层面对于处置部分子公司股权但不丧失控制权的交易不能确认损益。

提问人：macgang 时间：2018-06-21 15:14:09
谢谢陈版的回复，再请教一个问题：母公司因处置对子公司长期股权投资而丧失控制权时，处置股权取得的对价与剩余股权的公允价值之和，减去按原持股比例计算应享有原有子公司自购买日开始持续计算的净资产账面价值份额与商誉之和，形成的差额计入丧失控制权当期的投资收益 -- 假设差额为 500 万，陈版，第一个问题：这个分录在合并报表上怎么做？第二个问题：因为已经不再控制子公司，合并报表上没有该公司了，为什么还要在合并报表上做？

回答人：chenyiwei
因为母公司还有其他子公司，所以合并报表还是要延续编制的。如何编制合并报表层面的抵销分录，本版面上讨论过很多，也有多种方法，请自行搜索。